【裁判字號】    92,訴,66
【裁判日期】    920424
【裁判案由】    毒品危害防制條例
【裁判全文】
臺灣臺東地方法院刑事判決                            九十二年度訴字第六六號
    公  訴  人  臺灣台東地方法院檢察署檢察官
    被      告  甲○○
右列被告因違反毒品危害防制條例案件，經檢察官提起公訴（九十二年度毒偵字第二
號），本院判決如左：
    主  文
甲○○施用第一級毒品，累犯，處有期徒刑柒月；又連續施用第二級毒品，累犯，處
有期徒刑肆月。應執行有期徒刑拾月。
    事  實
一、甲○○曾於民國八十六年間，因妨害自由案件，經臺灣高等法院於八十八年五月
    六日以八十七年度上訴字第三一一六號判處有期徒刑四月確定，甫於八十八年八
    月二十七日執行完畢。又其於八十六間因施用毒品案件，經台灣高等法院於八十
    七年八月三日裁定送觀察、勒戒後認無施用毒品之傾向，而經臺灣高等法院於八
    十八年十一月十一日判決免刑確定（以上案號均為台灣高等法院八十七年度上訴
    字第三一四四號）。詎其猶不知悔改，明知海洛因及甲基安非他命業經分別公告
    列為毒品危害防制條例第二條第二項第一款之第一級毒品及同條項第二款之第二
    級毒品，不得非法持有、施用，竟仍基於施用第一級毒品海洛因之犯意，及基於
    施用第二級毒品甲基安非他命之概括犯意，於九十一年六月二十八日凌晨十二時
    二十分許回溯一百二十小時內之某時，在不詳地點，以不詳方法，非法施用第一
    級毒品海洛因一次，復分別於九十一年六月二十二日晚間九時許、同年月二十二
    日至二十七日間某日之不詳時間，及同年月二十七日下午二時許，均在其台北縣
    中和市○○路一六七巷二號住處，以將甲基安非他命置於玻璃管內並在下面點火
    加熱後吸食其氣體方式，連續非法施用第二級毒品甲基安非他命三次。嗣甲○○
    於九十一年六月二十七日晚間十一時五十分許，在台北縣土城市○○路與千歲路
    交岔路口為警攔檢查獲，始知上情。經臺灣板橋地方法院檢察署檢察官於九十一
    年九月二十八日以九十一年度聲觀字第一五六三號聲請觀察、勒戒，台灣板橋地
    方法院於九十一年十月九日以九十一年度毒聲字第三三二○號裁定觀察、勒戒後
    ，認有繼續施用毒品之傾向，復經台灣台東地方法院檢察署檢察官以九十二年度
    聲戒字第十三號聲請強制戒治，經本院以九十二年度毒聲字第三二號裁定令入戒
    治處所施以強制戒治迄今。
二、案經臺北縣警察局土城分局報請臺灣板橋地方法院檢察署呈請臺灣高等法院檢察
    署令轉台灣台東地方法院檢察署檢察官偵查起訴。
    理  由
一、訊據被告甲○○於警詢及偵審中固坦承確在上開時地施用第二級毒品甲基安非他
    命，惟矢口否認有何施用第一級毒品海洛因之犯行，辯稱：伊沒有施用第一級毒
    品海洛因，尿液檢驗呈嗎啡陽性反應可能是因為聞到朋友抽摻有海洛因之香煙所
    生之煙氣所致云云，經查：（一）被告為警查獲後，於九十一年六月二十八日凌
    晨十二時二十分許，在台北縣警察局土城分局所採尿液經送台灣檢驗科技股份有
    限公司以酵素免疫分析法初步檢驗及以氣相層析質譜儀法確認檢驗，結果均呈甲
    基安非他命及嗎啡陽性反應，此有該公司濫用藥物尿液檢驗報告一紙在卷可按（
    參台灣板橋地方法院檢察署九十一年度毒偵字第三三九一號卷第七頁）。（二）
    又初次吸食或施打煙毒及麻醉藥品者，經人體代謝作用於八小時之內，即有約百
    分之八十之量排出，二十四小時後，續有約剩餘量之百分之九十再排出，七十二
    小時之後仍有殘餘微量排出，吸食或施打者個人體質不同其排出時間亦會有所差
    異，尤其成癮者（抗藥性強）其於吸食後一百二十小時內所採之尿液，配合具公
    信力之儀器（如氣相質譜儀），仍可能被驗測出，再海洛因係由嗎啡經化學合成
    之半人工合成品，其藥（毒）性倍於嗎啡，其施打或吸食後經人體代用而分解成
    藥（毒）性較低之嗎啡，而於尿液中被檢測出，故吸食或施打海洛因或嗎啡在尿
    液中均以嗎啡形態被檢測出等情，有卷附之憲兵司令部八十年三月二十五日八十
    年鑑驗字○九九九號函可稽。（三）是以，被告尿液既驗得嗎啡陽性反應，及衡
    以目前一般常見施用之毒品為海洛因甚少施用嗎啡或鴉片之情，堪認被告於採尿
    前一百二十小時內之某時確有施用第一級毒品海洛因之犯行甚明。（四）至被告
    雖以可能聞到二手煙為辯，然查，吸入煙毒之二手煙，應不致在尿液中檢驗出煙
    毒反應，況本件係以氣相層析質譜儀法確認檢驗，已如前述，其精準度甚高，分
    析定量之結果不會產生偽陽性反應，均為本院職務上已知之事實，則被告前開所
    辯，無非為推諉卸責之詞，不足採信。（五）另被告於八十六間因施用毒品，經
    台灣高等法院於八十七年八月三日裁定送觀察、勒戒後認無施用毒品之傾向，而
    經臺灣高等法院於八十八年十一月十一日判決免刑確定（以上案號均為台灣高等
    法院八十七年度上訴字第三一四四號），被告復於免刑判決確定後再犯本件毒品
    危害防制條例第十條第一項及第二項之罪，係屬二犯，且被告經臺灣板橋地方法
    院檢察署檢察官於九十一年九月二十八日以九十一年度聲觀字第一五六三號聲請
    觀察、勒戒，台灣板橋地方法院於九十一年十月九日以九十一年度毒聲字第三三
    二○號裁定觀察、勒戒後，認有繼續施用毒品之傾向，復經台灣台東地方法院檢
    察署檢察官以九十二年度聲戒字第十三號聲請強制戒治，經本院以九十二年度毒
    聲字第三二號裁定令入戒治處所施以強制戒治迄今等情，有前開裁判書、聲請書
    、臺灣臺東看守所附設勒戒所九十二年一月二十七日東所衛字第○九二○○○○
    ○九○號函附之「有無繼續施用毒品傾向證明書」、「有無繼續施用毒品傾向評
    估標準紀錄表」，及臺灣高等法院被告全國前案記錄表在卷可參。是以，本件事
    證已臻明確，被告施用第一級毒品海洛因及施用第二級毒品甲基安非他命之犯行
    ，洵堪認定，應依法論科。
二、核被告所為，係犯毒品危害防制條例第十條第一項之施用第一級毒品罪，及同條
    第二項之施用第二級毒品罪。其施用第一級毒品海洛因及第二級毒品甲基安非他
    命前後，非法持有第一級毒品海洛因及第二級毒品甲基安非他命之低度行為，為
    其施用第一級毒品海洛因及第二級毒品甲基安非他命之高度行為所吸收，均不另
    論罪。被告先後三次非法施用第二級毒品甲基安非他命之犯行，時間緊接，方法
    相同，觸犯構成要件相同之罪名，顯係基於概括犯意為之，依連續犯規定論以一
    罪，並依法加重其刑。被告所犯上開二罪，犯意各別，行為互殊，應分論併罰。
    被告曾於民國八十六年間，因妨害自由案件，經臺灣高等法院於八十八年五月六
    日以八十七年上訴字第三一一六號判處有期徒刑四月確定，甫於八十八年八月二
    十七日執行完畢，有卷附之台灣高等法院被告全國前案記錄表可按，其受有期徒
    刑之執行完畢，五年以內再犯有期徒刑以上之罪，為累犯，依法加重施用第一級
    毒品所處之刑，及遞加重施用第二級毒品所處之刑。被告係於前開時間分別施用
    第一級毒品海洛因一次及第二級毒品甲基安非他命三次，均已詳述如前，公訴人
    竟認被告係同時施用第一級毒品海洛因及第二級毒品甲基安非他命，已有誤會，
    且本院遍觀全卷，亦均無任何證據資料足資證明被告如何同時施用，則公訴人此
    部分於起訴書所載，顯有未恰，應予更正。爰審酌被告二犯施用第一級毒品海洛
    因及第二級毒品甲基安非他命而觸法，顯見其無悔改之意，意志不堅，一犯再犯
    ，有失政府制定毒品危害防制條例之立法美意，本不宜寬貸，惟念其施用毒品乃
    自戕一己之身體健康，尚未害及他人，所生危害非大等一切情狀，量處如主文所
    示之刑，並定其應執行之刑。
據上論斷，應依刑事訴訟法第二百九十九條第一項前段，毒品危害防制條例第十條第
一項、第二項，刑法第十一條前段、五十六條、第四十七條、第五十一條第五款，判
決如主文。
本案經檢察官王光傑到庭執行職務
中      華      民      國    九十二    年      四      月    二十四    日
                              臺灣臺東地方法院刑事庭
                                審判長法  官  王增瑜
                                      法  官  蔡世芳
                                      法  官  黃呈熹
右正本證明與原本無異。
如不服本判決，應於判決送達後十日內向本院提出上訴狀。（須附繕本）
「切勿逕送上級法院」
                                      書記官  王敏玉
中      華      民      國    九十二    年      四      月    二十五    日
附記
毒品危害防制條例第十條
施用第一級毒品者，處六月以上五年以下有期徒刑。
施用第二級毒品者，處三年以下有期徒刑。


司法院資訊處製作；財團法人民間司法改革基金會備份。
